臺灣臺東地方法院小額民事判決
110年度東原小字第22號
原      告  良京實業股份有限公司

法定代理人  平川秀一郎

訴訟代理人  黃明哲  
被      告  林雅倫  
上列當事人間請求返還借款事件，本院於中華民國110年5月4日
言詞辯論終結，判決如下：
    主      文
原告之訴駁回。
訴訟費用新臺幣壹仟元由原告負擔。
    事實及理由
一、被告經合法通知，未於言詞辯論期日到場，核無民事訴訟法
    第386條所列各款情形，爰依原告之聲請，由其一造辯論而
    為判決，合先敘明。
二、原告主張：
（一）被告前於民國92年10月7日向訴外人中華商業銀行股份有
      限公司（下稱中華商銀）申請小額信用貸款，約定借款利
      率以年息18.25%計算，若未依約繳款或借款到期或視為全
      部到期而未立即清償時，延滯期間之利率按年息20%計算
      利息。詎被告未依約履行繳款義務，截至94年8月18日止
      尚有新臺幣（下同）26,645元未償，其中本金為21,769元
      ，幾經催討均未付款。案經中華商銀讓與上開債權予訴外
      人富全國際資產管理股份有限公司（下稱富全公司），富
      全公司復將債權讓與原告。
（二）被告另向訴外人大眾商業銀行股份有限公司（下稱大眾商
      銀）申請現金卡之個人信用貸款，以Much現金卡為工具，
      自借款始日起除依規定免收利息之期間外，前項期間屆滿
      後次日起，利率為年息18.25%，若未依約於繳款期限前繳
      款時，即喪失期限利益，全部債務視為到期，並改按年息
      20%計息。詎被告亦未履行繳款義務，依約債務視為全部
      到期，尚欠29,541元（其中本金為27,258元），案經大眾
      商銀讓與債權予普羅米斯顧問股份有限公司，嗣再經普羅
      米斯顧問股份有限公司讓與債權予原告。經原告分別將上
      開債權讓與之事實通知被告後，屢經催告，被告猶置之不
      理。爰依消費借貸及債權讓與之法律關係提起本件訴訟，
      並聲明：㈠被告應給付原告26,645元，及其中21,769元自9
      4年8月19日起至清償日止，按年息20%計算之利息。㈡被告
      應給付原告29,541元，及其中27,258元自94年4月16日起
      至清償日止，按年息20%計算之利息。
三、被告雖未於言詞辯論期間到庭，然依其於110年3月25日本院
    調解時表示：「相對人（即被告）不承認借錢，筆跡不對，
    且這麼久了才來要，還可以要嗎？」等內容觀之，其係爭執
    兩造間存有原告主張之消費借貸關係，並且為時效抗辯。
四、原告上開主張，業據其提出中華商銀麥克現金卡申請書、交
    易明細表各1份、債權讓與證明書影本2件、大眾商銀MUCH現
    金卡申請書暨歷史交易明細表各1份、債權收買請求書暨債
    權讓與證明書、通知函（以上見院卷第7至18頁）、中華商
    銀麥克現金卡領用暨申請總約定書、被告身分證領補換資料
    查詢結果、大眾商銀MUCH現金卡93年至94年電話催收紀錄（
    以上見院卷第33至40頁）等資料為證。被告雖以不承認借錢
    、筆跡不對等語置辯，然上開中華商銀麥克現金卡申請書（
    見院卷第7至8頁）、大眾MUCH現金卡申請書（見院卷第12頁
    )申請人欄「林雅倫」之簽名，與被告於本院調解結果報告
    （見院卷第24頁）上之「林雅倫」簽名，以肉眼比對，其筆
    勢及特徵大致相符，尤其「林」、「雅」二字之勾勒特徵更
    顯一致，參以中華商銀麥克現金卡是「臨櫃領卡」，係經中
    華商銀南京東路支店行員核對本人無訛後當場交付現金卡及
    密碼，此有麥克現金卡領用暨申請總約定書（見院卷第33頁
    ）附卷可證；而大眾商銀MUCH現金卡部分，比對原告提出之
    上開電話催收紀錄內容（見院卷第35至40頁）及歷史交易明
    細（見院卷第14頁），可見催收人員撥打大眾商銀MUCH現金
    卡申請書上留存之行動電話向申辦人催收後，即陸續有匯繳
    600元、1,200元之情形，核與他人盜辦現金卡時，一般多不
    會繳付款項之情形迥異，且申辦時亦有提出被告之身分證件
    影本並經承辦人核對正本無訛，此有大眾商銀MUCH現金卡申
    請書（見院卷第12頁）在卷可證，復審酌被告未曾有身分證
    掛失紀錄，亦有本院依職權查詢之身分證掛失資料查詢資料
    （見院卷29頁）可參，是並無證據顯示其有疑似被盜用身分
    證件盜辦上開現金卡之情形。是綜合上述各事證，堪認上開
    麥克現金卡、大眾商銀MUCH現金卡均係被告本人申辦使用無
    訛，被告上開所辯，難以採信，應認原告之主張為真。
五、至於被告主張本件請求權時效業已完成乙節，雖為原告所否
    認，然本院認定如下：
（一）按請求權，因15年間不行使而消滅；消滅時效，自請求權
      可行使時起算，民法第125條前段、第128條前段分別定有
      明文。又按民法第128條所謂「可行使時」，係指請求權
      人行使其請求權，客觀上無法律上之障礙而言，要與請求
      權人主觀上何時知悉其可行使無關，最高法院109年度台
      上字第341號裁定意旨同此見解。次按債權讓與，債務人
      於受通知時所得對抗讓與人之事由，皆得以之對抗受讓人
      ，民法第299條第1 項定有明文。所謂得對抗之事由，不
      以狹義之抗辯權為限，而應廣泛包括，凡足以阻止或排斥
      債權之成立、存續或行使之事由在內，蓋債權之讓與，在
      債務人既不得拒絕，自不宜因債權讓與之結果，而使債務
      人陷於不利之地位（最高法院52年臺上字第1085號號判例
      意旨參照）。
（二）就中華商銀麥克現金卡部分，被告最後1次繳款日期為93
      年9月30日，據原告陳述在卷（見院卷第44頁反面），並
      有交易明細表1份(見院卷第9頁）在卷可查；而大眾商銀M
      UCH現金卡部分，被告最後1次繳款日期為93年12月3日，
      亦有歷史交易明細（見院卷第14頁）可查，依約被告對中
      華商銀、大眾商銀之一切債務於93年間即視為全部到期，
      於斯時起，該債務即屬客觀上無法律上障礙之情形，則原
      告受讓自中華商銀、大眾商銀之系爭債權請求權時效亦應
      自斯時起算，原告雖提出107年11月21日催告函2紙（見院
      卷17至18頁）、大眾商銀MUCH現金卡93年至94年間電話催
      收紀錄（見院卷第35至40頁）等件，表示曾對被告以催告
      函及電話催收為請求，惟其並未於請求後6個月內起訴或
      為民法第129條第2項規定與起訴有同一效力之行為，此據
      原告陳述在卷，是依民法第130條規定時效視為不中斷。
      原告迄至110年2月17日始向本院提起本件訴訟，有民事起
      訴狀上本院收狀戳章為憑（見院卷第6頁），均已罹於15
      年消滅時效，揆諸前揭說明，被告自得以原告受讓之債權
      請求權罹於時效消滅為由對抗原告，而主張拒絕給付。
（三）再按主權利因時效消滅者，其效力及於從權利，但法律有
      特別規定者，不在此限，民法第146條有明文規定。從權
      利以主權利之存在為前提，原則上與主權利同其命運，故
      主權利之移轉或消滅，其效力原則上及於從權利。債權請
      求權如已罹於時效而消滅，則其利息請求權，雖尚未罹於
      時效，亦應隨同消滅，此觀民法第146條之規定甚明（最
      高法院69年臺上字第4163號判決意旨參照）。利息債權為
      從權利。已屆期之利息債權，因具有獨立性，而有法定（
      五年）請求權時效期間之適用。而主權利因時效消滅者，
      其效力及於從權利，民法第146條定有明文。此從權利應
      包括已屆期之遲延利息在內。此觀該條文立法理由：「謹
      按權利有主從之別，從權利之時效，雖未完成，而主權利
      既因時效而消滅，則從權利亦隨之消滅，此蓋以從隨主之
      原則也」亦明。蓋僅獨立之請求權才有其獨特之請求權時
      效期間，未屆期之利息，債權人既無請求權，自無請求權
      時效期間是否完成之問題。欠債還債，天經地義。債權人
      固應予保護，然因債權人之事由，使權利處於睡眠狀態，
      則為期交易安全、維持社會秩序，而有時效制度之設計。
      債務人於時效完成時，得行使抗辯權。一經行使抗辯權，
      該當權利之請求權即歸於消滅，從權利之時效雖未完成，
      亦隨之而消滅。此為時效制度之使然（最高法院99年度第
      5次民事庭會議決議參照）。查本件債權之本金請求權，
      業因罹於時效而消滅，既如前述，則本於該債權所生之利
      息為從權利，亦因被告之時效抗辯，其請求權隨同消滅，
      被告自得主張拒絕給付。
六、從而，原告依依消費借貸及債權讓與之法律關係，請求被告
    給付如其聲明㈠、㈡所示之金額及利息，因時效業已完成，且
    經被告主張時效抗辯，原告主張為無理由，應予駁回。
七、本件事證已臻明確，兩造其餘攻擊防禦方法及證據，核與判
    決之結果不生影響，爰不一一論列，併此敘明。
八、本件係就民事訴訟法第436條之8第1項適用小額程式所為原
    告敗訴之判決，並依職權確定訴訟費用額為1,000元（第一
    審裁判費），應由原告負擔。
中　　華　　民　　國　　110 　年　　5 　　月　　31　　日
                      臺東簡易庭  法  官  王麗芳
以上正本係照原本作成。
如不服本判決，應於送達後20日內，向本院提出上訴狀並應記載
上訴理由，表明關於原判決所違背之法令及其具體內容與依訴訟
資料可認為原判決有違背法令之具體事實，如於本判決宣示後送
達前提起上訴者，應於判決送達後20日內補提上訴理由書（須附
繕本）。
中　　華　　民　　國　　110 　年　　5 　　月　　31　　日
                                  書記官  張耕華